臺灣臺東地方法院民事判決
111年度智字第1號
原      告  林和誼  

被      告  張芸禎  
            郭珮如  
上列當事人間請求侵權行為損害賠償事件，本院於民國111年11
月24日言詞辯論終結，判決如下：
    主  文
原告之訴駁回。
訴訟費用由原告負擔。
    事實及理由
一、原告主張：
㈠原告與被告張芸禎約定以新臺幣（下同）20萬元之代價，由原
  告為被告張芸禎製作房屋銷售影片「中興路民宿篇片長1分50
  秒」（下稱系爭影片），原告並於民國110年11月4日完成系爭
  影片，原告為系爭影片之著作權人，原告完成系爭影片後，約
  於110年11月中旬將系爭影片上傳予被告二人，被告二人收受
  系爭影片後，未取得原告及系爭影片中音樂及演員之公開播放
  同意書，被告二人約於110年11月中旬將系爭影片上架於被告
  二人的臉書對外公開播送，被告二人已侵害原告之公開播送權
  ，原告依侵權行為損害賠償法律關係，請求被告二人賠償原告
  所受損害。
㈡聲明：1.被告張芸禎應給付原告450萬元，及自起訴狀繕本送達
  （即111年7月8日）翌日起至清償日止，按年息5％計算之利息
  。2.被告郭珮如應給付原告20萬元，及自起訴狀繕本送達（即
  111年7月8日）翌日起至清償日止，按年息5％計算之利息。
二、被告二人抗辯：
㈠被告二人當初接洽原告時，原告並沒有公司，原告是以個人名
  義與被告二人接洽，當時達成以20萬元製作影片的協議，原告
  並沒有開具任何的書面資料，被告二人有給付原告10萬元，但
  原告未給10萬元的收據。且系爭影片雖有上架到被告二人的臉
  書，但上架時間不到24小時，因上架後收到原告的告知就將影
  片下架，系爭影片下架後已刪除並沒有留存等語。
㈡聲明：原告之訴駁回。
三、兩造不爭執之事實（卷第141頁）：
㈠原告於110年11月4日完成房屋銷售影片「中興路民宿篇片長1分
  50秒」。
㈡原告完成系爭影片後，約於110年11月中旬將系爭影片上傳予被
  告二人。
㈢被告二人收受系爭影片後，約於110年11月中旬將系爭影片上架
  於被告二人的臉書，後經原告告知可能侵犯原告之著作權後，
  被告二人即將系爭影片下架。
㈣被告二人曾出資10萬元予原告完成系爭影片。
四、本件爭點如下（卷第141頁）：：
㈠系爭影片之著作權係歸屬於何人？
㈡被告二人是否侵害原告系爭影片公開播送權？
㈢若被告二人有侵害原告就系爭影片公開播送權，應賠償原告多
  少金額為適當？
五、得心證之理由：
㈠系爭影片之著作權係歸屬於何人？原告為系爭影片之著作人，
  系爭影片著作財產權歸原告享有：
1.兩造均不爭執被告二人曾出資10萬元予原告完成系爭影片，原
  告僅爭執有給被告張芸禎書面契約。原告收有10萬元及開收據
  給被告張芸禎，所以原告才開始製作，被告張芸禎也有來試鏡
  （卷142頁），則出資人即被告二人曾支付10萬元報酬委請原
  告拍攝系爭影片，兩造間成立拍攝系爭影片契約（下稱系爭契
  約）之事實，自可認定。
2.按「出資聘請他人完成之著作，除前條情形外，以該受聘人為
  著作人。但契約約定以出資人為著作人者，從其約定。依前項
  規定，以受聘人為著作人者，其著作財產權依契約約定歸受聘
  人或出資人享有。未約定著作財產權之歸屬者，其著作財產權
  歸受聘人享有。」，著作權法第12條第1、2項定有明文。依上
  開規定，則原告為受聘人自為系爭影片之著作人，又兩造就系
  爭影片之著作財產權由何人享有，並未以契約另行約定，則系
  爭影片著作財產權亦歸原告享有。
㈡被告二人是否侵害原告系爭影片公開播送權？被告二人為製作
  系爭影片之出資人，依著作權法對系爭影片享有利用權，被告
  二人並未侵害原告系爭影片之公開播送權：
1.按依前項規定著作財產權歸受聘人享有者，出資人得利用該著
  作；著作人除本法另有規定外，專有公開播送其著作之權利，
  著作權法第12條第3項、第24條第1項分別定有明文。著作權法
  第12條第3項之立法理由為「又如出資聘人完成著作之著作財
  產權依第2項規定，歸受聘人享有，由於出資人出資目的通常
  係欲利用受聘人完成之著作，爰增訂第3項，規定依第2項規定
  著作財產權歸受聘人享有者，出資人得利用該著作」。
2.按著作權法第12條第3項所指出資聘請他人完成之著作，出資
  人得利用該著作，乃係本於法律之規定，其利用之範圍，應依
  出資人出資或契約之目的定之（最高法院107年度台上字第553
  號判決意旨參照），本件系爭契約之目的在於出資人即被告二
  人支付報酬委請原告依系爭契約拍攝影片，被告二人支付10萬
  元予原告完成系爭影片係為用於公開銷售房屋，則系爭影片為
  視聽著作，非經公開播放即無法達被告二人出資或兩造系爭契
  約之「公開銷售房屋」之目的。原告為系爭影片之著作人經本
  院認定如上，雖專有公開播送其著作之權利，然立法者為調合
  出資聘請他人完成著作之出資人，在未享該著作之著作財產權
  時，對於該著作之利用，方有著作權法第12條第3項之立法，
  使出資人就該著作享有利用權。則被告二人為系爭影片之出資
  人，依著作權法第12條第3項對系爭影片享有利用權，且被告
  二人收受系爭影片後，約於110年11月中旬將系爭影片上架於
  被告二人的臉書，且上架時間不到24小時即下架之一次性短暫
  利用行為，正是對系爭影片為合於著作權法第12條第3項所規
  定且於合理範圍內之利用行為，被告二人並未侵害原告系爭影
  片之公開播送權。
㈢若被告二人有侵害原告就系爭影片公開播送權，應賠償原告多
  少金額為適當？本院已認定被告二人並未侵害原告系爭影片之
  公開播送權，本院自無庸進一步審酌損害賠償金額。另原告主
  張系爭影片使用的音樂、影片及演員肖像都要同時拿到著作權
  的同意書才可以在網路上或其他地方公開播放云云，然此應取
  得系爭影片使用的音樂、視聽著作及演員肖像之著作權或肖像
  權授權之人，應係製作系爭影片之原告而非被告二人，原告於
  製作系爭影片中使用他人音樂或視聽著作，因涉及「重製」他
  人音樂著作及視聽著作之行為，必須取得該「音樂著作」及「
  視聽著作」之著作財產權人「重製權」或演員肖像權之授權，
  原告於此點自有誤認，併此敘明。
六、綜上所述，原告為系爭影片之著作人，系爭影片著作財產權
    歸原告享有，被告二人為系爭影片之出資人，依著作權法第
    12條第3項對系爭影片享有利用權並為合理使用，被告二人
    並未侵害原告系爭影片之公開播送權，故原告就本件訴之聲
    明之請求，並無理由，均應予駁回。
七、本件事證已臻明確，兩造其餘主張陳述及所提之證據，經本
    院斟酌後，認與判決結果不生影響，均毋庸再予論述，附此
    敘明。
八、據上論結，本件原告之訴為無理由，依民事訴訟法第78條規
    定，判決如主文。
中　　華　　民　　國　　111 　年　　12　　月　　15　　日
                  民事第一庭  法  官  陳建欽
以上正本證明與原本無異。
如對本判決不服，須於判決正本送達後20日之不變期間內，向本
庭提出上訴狀。（須按對造當事人之人數附繕本）
如委任律師提起上訴者，應一併繳納上訴審裁判費。
中　　華　　民　　國　　111 　年　　12　　月　　15　　日
                              書記官  張春梅